【裁判字號】    95,台上,6252
【裁判日期】    951116
【裁判案由】    違反毒品危害防制條例
【裁判全文】
最高法院刑事判決            九十五年度台上字第六二五二號
上  訴  人  甲○○
上列上訴人因違反毒品危害防制條例案件，不服台灣高等法院花
蓮分院中華民國九十五年九月五日第二審判決（九十五年度上重
訴字第四一號，起訴案號：台灣花蓮地方法院檢察署九十四年度
偵字第二九九九、三一四三號），提起上訴，本院判決如下：
    主  文
原判決撤銷，發回台灣高等法院花蓮分院。
    理  由
本件原判決認定上訴人甲○○基於販賣第一級毒品海洛因營利之
概括犯意，以其所有門號0000000000、000000
0000號行動電話二支，作為聯絡毒品交易之工具，由欲購買
海洛因之人撥打上開行動電話與上訴人聯絡，雙方於電話中商議
並談妥毒品之交易價格、數量及地點後，再由上訴人親自持往交
易地點交付海洛因予購買毒品者之方式，先後販賣海洛因予張珊
怡、張慧娟、陳婉茹、曾國欽等人（詳細情形如原判決附表所示
），共得款新台幣（下同）二萬八千二百元。嗣經警方監聽上開
行動電話之對話而查悉上情等情。因而撤銷第一審關於連續販賣
第一級毒品部分之判決，改判論處上訴人連續販賣第一級毒品（
累犯）罪刑，固非無見。
惟查：(一)、認定犯罪事實所憑之證據，須實際存在，就該案卷宗
不難考見者，始克當之。倘判決書內所記載之證據，與卷宗內筆
錄或文件之內容不相適合，則其判決之根據，實際上並不存在，
自屬採證違法。原判決論述上訴人辯稱：伊並無販賣海洛因之犯
行，僅係幫曾國欽等人調海洛因等情，不足採信，係依憑曾國欽
確係向上訴人購買海洛因，一手交錢一手交貨，並非請上訴人幫
忙調貨等情，業據曾國欽於第一審審理時證述明確（原判決第二
頁第十七至二十行），為其主要論據之一。然曾國欽於第一審審
理中證稱：伊要向上訴人買海洛因，但是上訴人沒有，向朋友調
給伊，伊在警詢及檢察官偵查中供述的意思是上訴人用調的，…
…海洛因係綽號「曉慧」的女子交給伊，伊交給綽號「曉慧」之
女子七千元（第一審卷第一四二至一四三頁）等情。原判決認定
上情所依憑曾國欽於第一審審理中之供述，核與卷宗內曾國欽之
第一審筆錄所載內容不盡相符，其認定事實所採之證據難謂於法
無違，尚有未合。(二)、被告以外之人於偵查中向檢察官所為之陳
述，除顯有不可信之情況者外，得為證據，刑事訴訟法第一百五
十九條之一第二項固定有明文。惟九十二年二月六日修正公布之
刑事訴訟法，為保障被告之反對詰問權，酌採英美法之傳聞法則
，被告以外之人於偵查中向檢察官所為之陳述，性質上屬傳聞證
據，依傳聞法則，原無證據能力。且被告之反對詰問權，又屬憲
法第八條第一項規定「非由法院依法定程序不得審問處罰」之正
當法律程序所保障之基本人權及第十六條所保障之基本訴訟權，
不容任意剝奪，故所謂被告以外之人於偵查中向檢察官所為之陳
述，當係指經被告或其辯護人行使或得予行使反對詰問權者而言
。否則除有同法第一百五十九條之五第一項當事人同意作為證據
，第二項當事人、代理人、辯護人視為同意作為證據之情形者外
，自不得為證據。原判決認定被告有前揭犯行，係依憑證人張珊
怡於檢察官偵查及第一審審理中供述各情（原判決第二頁第十七
至二十行），為其主要論據之一。然稽諸事實審相關筆錄之記載
，張珊怡於事實審法院審理中並未曾到庭，即上訴人及其指定辯
護人並未曾對張珊怡為詰問。又原審訊問上訴人對張珊怡之證言
有何意見時，上訴人否認張珊怡於檢察官偵查中證述各情屬實，
辯稱：伊是幫張珊怡等人調貨（原審卷第八十三至八十四頁）等
語。乃原審未傳喚張珊怡到庭，使上訴人及其指定辯護人有對其
為詰問之機會，復未說明張珊怡於檢察官偵查中供述各情，是否
有刑事訴訟法第一百五十九條之五第一項、第二項得為證據之情
形，即逕採張珊怡於檢察官偵查中之證詞，為不利上訴人認定之
依據，其所踐行之訴訟程序難謂於法無違。(三)、毒品危害防制條
例第四條第一項之販賣第一級毒品罪，以行為人有營利之目的（
意思），而販入或賣出該毒品或二者兼而有之者，為其構成要件
，故行為人有無此項犯罪（營利意思）之目的意思，自應於事實
欄內為詳實之記載，並於理由內說明其憑以認定之證據，始稱適
法。原判決事實欄固記載上訴人意圖營利而為前揭犯行，然其理
由欄並未說明經由何項調查及有何證據，堪認上訴人前揭販賣海
洛因犯行確具有營利之意圖。而徒以：一般民眾普遍認知海洛因
毒品之非法交易，政府一向查禁森嚴，且重罰不寬貸，衡諸常情
，倘非有利可圖，絕無平白甘冒被嚴查重罰高度風險之理，從而
，舉凡有償交易，除足以反證確另基於某種非圖利本意之關係外
，通常尚難因無法查悉其販入價額作為是否高價賣出之比較，諉
無營利之意思。而上訴人除有交付海洛因予張珊怡等人外，並有
收取價金之事實，足見上訴人有營利之意圖等臆測之詞（原判決
理由欄二、(三)），推定上訴人有營利之意圖，未免率斷，難謂無
理由欠備之違誤，尚有未合。上訴意旨指摘原判決不當，尚非全
無理由。按第三審法院應以第二審判決所確認之事實為判決基礎
，刑事訴訟法第三百九十四條第一項前段定有明文。原判決上述
之違背法令，影響於事實之確定，本院無可據以為裁判，應將原
判決撤銷，發回原審法院更為審判。
據上論結，應依刑事訴訟法第三百九十七條、第四百零一條，判
決如主文。
中    華    民    國  九十五  年  十一    月   十六   日
                      最高法院刑事第一庭
                          審判長法官  董  明  霈
                                法官  林  茂  雄
                                法官  張  祺  祥
                                法官  呂  永  福
                                法官  徐  文  亮
      本件正本證明與原本無異
                                      書  記  官
中    華    民    國  九十五  年  十一    月  二十二  日
                                                      Ｋ


司法院資訊處製作；財團法人民間司法改革基金會備份。
